【裁判字號】    89,上訴,3694
【裁判日期】    890829
【裁判案由】    過失致死
【裁判全文】
臺灣高等法院刑事判決                  八十九年度上訴字第三六九四號
    上  訴  人  台灣宜蘭地方法院檢察署檢察官
    被      告  丁○○
    選任辯護人  吳振東
右上訴人，因被告過失致死案件，不服臺灣宜蘭地方法院，八十九年度訴字第三十四
號，中華民國八十九年八月二十九日第一審判決（起訴案號：臺灣宜蘭地方法院檢察
署八十八年偵字第三八一二、三九一０號）提起上訴，本院判決如左：
    主    文
原判決關於丁○○無罪部分撤銷。
丁○○從事業務之人，因業務上之過失致人於死，處有期徒刑陸月。緩刑貳年。
    事    實
一、乙○○（業經原審判刑確定）與丁○○係交通部東部鐵路改善工程局（下稱東改
    局）之臨時工，並負責平交道或軌道測量人車穿越安全管制之警戒工作，為從事
    業務之人。於民國八十八年九月十四日中午，在宜蘭縣宜蘭市○○路○○道（即
    鐵路八堵站起九六公里四百公尺處，下稱新生路平交道）東改局施工時，乙○○
    負責該平交道海側人車穿越之警戒工作，丁○○則負責山側人車穿越之警戒工作
    。乙○○、丁○○二人因工程車在平交道附近工作，平交道柵欄會自動放下，因
    此分別將鐵路平交通兩側之柵欄提起並以物卡住使其喪失作用。在此情形下林、
    藍二員尤應注意有火車靠近時應警告並阻止來車穿越平交道，且依當時情形又無
    不能注意之情形，丁○○、乙○○竟於中午十二時三十三分許，疏未注意攔阻騎
    乘車號ＧＮＷ三九０之機車由該平交道海側往山側方向通過之陳靜瑩，適有劉秉
    銓駕駛一０八三號自強號列車，由北往南方向行駛，行經該平交道時，因煞車不
    及而撞及陳靜瑩及其機車，造成陳靜瑩腦挫傷合併顱內出血休克，經送醫急救無
    效，於同月十四日下午四時許不治死亡。
二、案經陳靜瑩之夫甲○○告訴及台灣宜蘭地方法院檢察署檢察官相驗後偵查起訴。
    理    由
一、前揭犯罪事實，訊據被告丁○○固不否認於前揭時地於東改局施工時，負責新生
    路平交道山側之人車管制，並未使遮斷器放下，而與同案被告乙○○改以人工警
    戒，後由海側通過之被害人陳靜瑩遭南下之自強號列車撞及致死之事實，惟否認
    有業務過失致人於死之犯行，辯稱：伊當時看到被害人騎乘機車過來時，火車已
    經到了，來不及阻止云云。經查：
（一）證人即駕駛該自強號列車之司機劉秉銓於警訊中證稱：伊是在進入新生路平交
      道前十公尺處發現被害人騎機車闖入，伊馬上鳴笛示警，並緊急煞車，但因距
      離過近，煞車不及而撞及等語；於偵查中證稱：被害人之速度係平常速度，沒
      有加速等語。再參以證人即新生路平交道附近居民蔡文姬證稱：平日負責平交
      道警戒之工人會坐在旁邊，但火車來時始站出來等語。查被告丁○○在遮斷器
      未放下且警鈴及閃光號誌不正常鳴響時，尤應注意來往之列車，在目視可及之
      情形下即應立刻出面攔阻欲通過平交道之人車。被告縱係警戒山側來車，如出
      以戒慎恐懼之態度，以被害人以平常速度通過，並非不能見及，尤無不能攔阻
      之情形，被告何能以其警戒山側為由，解免未確實管制人車之疏失﹖
（二）查案發現場因為道路施工，對於平交道之管制，列車接近時以無線電通報為輔
      ，而以人員在現場防護為主，業據被告之隊長林志憲於警訊中供承在卷。查乙
      ○○於警訊中供承丁○○負責無線電通訊聯絡，被告自承其持有無線電通話器
      ，而在上一站服務之丙○○於警訊及原審調查時證稱一０八三次列車經過南四
      結平交道後，有以無線電通知新生平交道，其於本院調查時證稱無線電開始使
      用時都要做測試，當時對方（指被告）沒有按發射的訊號，因此沒有對講各等
      語。被告否認上一站有以無線電通知列車駛來，顯係畏罪卸責之詞，自無可採
      。
（三）被害人陳靜瑩因本件車禍死亡，業據台灣宜蘭地方法院檢察署檢察官督同法醫
      師相驗屍體屬實，製有相驗屍體證明書、驗斷書及勘驗筆錄在卷可稽，復有現
      場照片附卷可按。按平交道在施工期間之警戒職務本應注意有火車靠近時應警
      告並阻止來車，尤其在遮斷器未放下且號誌不正常鳴響時，更為擔任警戒人員
      發揮職責所在，而依當時情形又無不能注意之情形，詎被告丁○○竟疏未注意
      ，以確實管制人車，造成被害人通過該平交道時遭自強號列車撞擊致死，被告
      丁○○為有過失甚明。本件經送台灣省車輛行車事故覆議鑑定委員會鑑定，雖
      認被告丁○○無肇事因素，惟該鑑定未審酌被告丁○○就所持無線電通話器未
      開機之情節，自難採憑，併此指明。被害人通過平交道，未注意停、看、聽，
      亦有過失，惟仍無從解免被告丁○○之過失責任。而被告之過失行為與被害人
      之死亡間即有相當因果關係。綜此，被告之犯行堪以認定。
二、核被告所為，係犯刑法第二百七十六條第二項之業務過失致人於死罪。原審未能
    詳查，遽為被告無罪之判決，自非允洽。檢察官上訴，執此指摘原判決此部分不
    當，核有理由，自應由本院將之撤銷改判。爰審酌被告丁○○過失之程度、被害
    人為肇事之主因及對被害人所造成之損害、肇事後之態度、且事後已與被害人家
    屬和解，有宜蘭縣宜蘭市調解委員調解書一份在卷可參等一切情狀，量處如主文
    第二項所示之刑。末查，被告丁○○前未曾受有期徒刑以上之刑之宣告，有台灣
    高等法院檢察署刑案紀錄簡覆表在卷可憑，茲因一時失慎偶罹刑章，經此偵審程
    序應知警惕，而信無再犯之虞，本院認對被告所宣告之刑，以暫不執行為適當，
    爰併宣告緩刑二年，以啟自新。
三、據上論斷，應依刑事訴訟法第三百六十九條第一項前段、第三百六十四條、第二
    百九十九條第一項前段，刑法第二百七十六條第二項、第七十四條第一款，罰金
    罰鍰提高標準條例第一條前段，判決如主文。
本案經檢察官陳文禮到庭執行職務。
中    華    民    國    八十九    年      十二      月      二十二      日
                            臺灣高等法院刑事第四庭
  審判長法  官  蔡  永  昌
                                      法  官  徐  昌  錦
                                      法  官  陳  榮  和
右正本證明與原本無異。
如不服本判決應於收受送達後十日內向本院提出上訴書狀，其未敘述上訴之理由者並
得於提起上訴後十日內向本院補提理由書（均須按他造當事人之人數附繕本）。
                                      書記官  劉  麗  芬
中    華    民    國    八十九    年      十二      月      二十七      日
附錄本案論罪科刑法條：
刑法第二百七十六條第二項
從事業務之人，因業務上之過失犯前項之罪者，處五年以下有期徒刑或拘役，得併科
三千元以下罰金。


司法院資訊處製作；財團法人民間司法改革基金會備份。
